臺灣臺北地方法院刑事判決　　　　　　　　　　　　　九十三年度易緝字第五七號
　　公　訴　人　臺灣臺北地方法院檢察署檢察官
　　被　　　告　甲○○
右列被告因竊盜等案件，經檢察官提起公訴（八十九年度偵緝字第四九四號），本院
判決如左：
    主  文
甲○○服用酒類，不能安全駕駛動力交通工具而駕駛，累犯，處拘役伍拾日，如易科
罰金，以佰元折算壹日。
被訴竊盜部分無罪。
    事  實
一、甲○○前因違反麻醉藥品管理條例案件，於民國八十年八月二十九日經本院以八
    十年訴字第一一三四號就販賣麻醉藥品罪、施用麻醉藥品罪分別判處有期徒刑六
    年、六月，定其應執行刑為有期徒刑六年一月，施用麻醉藥品罪部分先於八十年
    十月八日確定，另販賣麻醉藥品罪經上訴後，於八十一年二月二十日經臺灣高等
    法院以八十年上訴字第四四九八號撤銷原判決，就販賣麻醉藥品罪部分判處有期
    徒刑五年二月，嗣於八十一年六月十九日經最高法院以八十一年度臺上字第二九
    三○號駁回上訴而確定。以上二案於同年七月二十九日經臺灣高等法院以八十一
    年聲字第九五九號裁定定其應執行刑為有期徒刑五年六月，經入監執行於八十三
    年六月四日縮短刑期假釋出監，於假釋期間未經撤銷假釋，而於八十五年十月五
    日縮短刑期假釋期滿以已執行完畢論。
二、甲○○猶不知警惕，於八十九年一月二日晚間十一時許，在臺北市萬華區龍山寺
    前飲酒，迄翌日（三日）凌晨一時許飲畢後，已達不能安全駕駛動力交通工具之
    程度，仍駕駛來源不明之車牌號碼ＧＫＤ─二三一號重型機車（為黃玉玲所有，
    於八十八年十二月十四日下午二時三十分許，在臺北縣板橋市○○路○段九十三
    號前失竊，係屬贓物，贓物部分未據起訴），於同日凌晨一時二十五分許，行經
    臺北市萬華區光復橋往臺北縣板橋市方向行駛時，因不勝酒力而人車倒地，致上
    開機車左後車身撞及同向由丙○○駕駛，搭載乙○○之車牌號碼ＹＦ─六一一○
    號自用小客車右後車身，經報警處理，當場甲○○酒精濃度測試結果為每公升○
    點八毫克，超出標準值每公升○點五五毫克，並查獲上開機車為失竊之贓車。
三、案經臺北市政府警察局萬華分局報告臺灣臺北地方法院檢察署檢察官偵查起訴。
    理  由
壹、有罪部分：
一、訊據被告甲○○於本院審理時固坦承於右揭時地飲酒之事實，惟矢口否認有何服
    用酒類，不能安全駕駛動力交通工具而駕駛之犯行，辯稱：其當天喝酒，不能騎
    腳踏車，姓陳綽號「阿榮」的朋友就以車牌號碼ＧＫＤ─二三一號重型機車載伊
    回家，發生車禍時伊被「阿榮」載，當時有二頂安全帽在現場云云。
二、經查：
  (一)被告於八十九年一月二日晚間十一時許，在臺北市萬華區龍山寺前與友人飲酒，
    迄翌日（三日）凌晨一時許飲畢後，已有醉意之事實，業據被告於警詢及本院審
    理時供明在卷（見八十九年度偵字第一二三五號偵查卷第六頁反面、本院九十三
    年八月十八日審判筆錄）。
  (二)其次，參以證人丙○○於本院審理時結證稱：其於八十九年一月三日凌晨一時許
    駕駛車牌號碼ＹＦ─六一一○號自用小客車搭載乙○○，行經臺北市萬華區光復
    橋往臺北縣板橋市方向行駛，因為當時停電，大家開車經過時都很慢，後來聽到
    一個聲響，其下車看到被告頭戴安全帽倒在機車旁邊，叫都叫不醒，滿身都是酒
    味，其汽車車身有一個垂直的擦痕，因為怕後面的車子撞到他，就把他抬到人行
    道上，然後報警、叫救護車，當時周圍沒有其他行人，且在橋上只有少數幾輛汽
    車及機車，被告倒地的現場除了被告頭戴的安全帽外，沒有其他安全帽等語（見
    本院九十三年八月十八日審判筆錄）；證人乙○○於本院審理時亦結證稱：當時
    伊是被丙○○載，聽到聲音之後下車看，看到有人倒在那邊，還有一部機車，被
    告倒地的現場，除了被告頭戴安全帽外，並沒有其他安全帽等語（見本院九十三
    年八月十八日審判筆錄），是由被告與車牌號碼ＧＫＤ─二三一號重型機車倒地
    之處，並無他行人，且現場僅有被告頭上所戴之一頂安全帽等情，堪認係被告騎
    乘上開機車與證人丙○○之前開汽車發生擦撞，則被告辯稱發生車禍時伊被「阿
    榮」載，當時有二頂安全帽在現場云云，不足採信。況被告於警詢、偵查及本院
    審理時始終無法供明其所謂綽號「阿榮」之友人之真實姓名、年籍，則是否確有
    「阿榮」其人，並非無疑。
  (三)第查，被告於右揭時、地與證人丙○○之前開汽車發生擦撞後，經報警處理，警
    員對被告進行酒精濃度測試結果為每公升○點八毫克，超過標準值每公升○點五
    五毫克，有酒精濃度測試值數據單一紙在卷可憑（見同右偵查卷第十九頁）。按
    對於呼氣酒精濃度達每公升○點五○毫克者，屬輕到中度之酒精中毒，有導致反
    應較慢、感覺減低並影響駕駛之情形，肇事率為一般正常人之七倍；呼氣酒精濃
    度超過每公升○點七五毫克者，則呈興奮、走路不穩、咬字不清、稍有麻痺現象
    ，並使思考、個性行為改變，肇事率為一般正常人之二十五倍；呼氣酒精濃度超
    過每公升○點八五毫克者，肇事率為一般正常人之五十倍等情，已據行政院國軍
    退除役官兵輔導委員會臺北榮民總醫院八十八年八月五日（八八）北總內字第二
    六八六八號函敘甚明（見本院卷）。本案被告當場酒精濃度測試結果為每公升
    ○點八毫克，且駕駛機車與證人丙○○之前開汽車發生擦撞後而人車倒地後，竟
    不醒人事，足徵其確已不能安全駕駛動力交通工具無疑。
  (四)此外，並有臺北市政府警察局萬華分局交通分隊交通事故談話紀錄表、交通事故
    補充資料表、道路交通事故調查報告表影本各一紙在卷可佐（見同右偵查卷第十
    六頁至第十八頁）。本件事證明確，被告服用酒類，不能安全駕駛動力交通工具
    而駕駛之犯行堪以認定，應依法論科。
三、核被告所為，係犯刑法第一百八十五條之三公共危險罪。查被告前因違反麻醉藥
    品管理條例案件，於八十年八月二十九日經本院以八十年訴字第一一三四號就販
    賣麻醉藥品罪、施用麻醉藥品罪分別判處有期徒刑六年、六月，定其應執行刑為
    有期徒刑六年一月，施用麻醉藥品罪部分先於八十年十月八日確定，另販賣麻醉
    藥品罪經上訴後，於八十一年二月二十日經臺灣高等法院以八十年上訴字第四四
    九八號撤銷原判決，就販賣麻醉藥品罪部分判處有期徒刑五年二月，嗣於八十一
    年六月十九日經最高法院以八十一年度臺上字第二九三○號駁回上訴而確定。以
    上二案於同年七月二十九日經臺灣高等法院以八十一年聲字第九五九號裁定定其
    應執行刑為有期徒刑五年六月，經入監執行於八十三年六月四日縮短刑期假釋出
    監，於八十五年十月五日縮短刑期期滿未經撤銷假釋以已執行完畢論，此有臺灣
    高等法院被告全國前案紀錄表、刑案資料查註紀錄表各一件在卷可按（見本院卷
    ），被告於五年以內再犯本案有期徒刑以上之罪，為累犯，應依刑法第四十七條
    規定加重其刑。爰審酌被告服用酒類後，已覺酒醉而不能安全駕駛動力交通工具
    ，仍駕駛機車，對於一般往來之人車均生高度危險性，及其犯罪之動機、目的、
    手段、犯罪後猶飾詞否認犯行，並無悔意之態度等一切情狀，量處如主文所示之
    刑。又被告行為後，刑法第四十一條已於九十年一月四日修正，嗣經總統於九十
    年一月十日公布，並自同年一月十二日起生效，依現行刑法第四十一條第一項前
    段：「犯最重本刑為五年以下有期徒刑以下之罪，而受六個月以下有期徒刑或拘
    役之宣告，因身體、教育、職業、家庭之關係或其他正當事由，執行顯有困難者
    ，得以一元以上三元以下折算一日，易科罰金」之規定，較之修正前之刑法第四
    十一條以「犯最重本刑為三年以下有期徒刑以下之刑之罪，而受六月以下有期徒
    刑或拘役之宣告」，始得易科罰金之規定，修正前刑法第四十一條第一項前段規
    定並無更有利於被告，被告行為時雖在刑法第四十一條修正生效前，惟依刑法第
    二條第一項前段規定，仍應適用裁判時即修正後之刑法第四十一條第一項前段規
    定就被告所處拘役部分諭知易科罰金之折算標準，以示懲儆。
貳、無罪部分：
一、公訴意旨另以：被告甲○○意圖為自己不法之所有，於八十八年十二月十四日下
    午二時三十分許，在臺北縣板橋市○○路○段九十三號前，竊取丁○○所有車牌
　　號碼ＧＫＤ─二三一號重型機車，得手後供己騎用，因認被告另涉有刑法第三百
　　二十條第一項之竊盜罪嫌等語。
二、按被告未經審判證明有罪確定前，推定其為無罪；犯罪事實應依證據認定之，無
    證據不得認定其犯罪事實；不能證明被告犯罪者，應諭知無罪之判決，刑事訴訟
    法第一百五十四條第一項、第二項及第三百零一條第一項分別定有明文。次按認
    定不利於被告之事實須依積極證據，苟積極證據不足為不利於被告事實之認定時
    ，即應為有利於被告之認定（最高法院三十年臺上字第八一六號判例意旨參照）
    ；事實之認定，應憑證據，如未能發現相當證據，或證據不足以證明，自不能以
    推測或擬制之方法，為裁判基礎（最高法院四十年臺上字第八六號判例意旨參照
    ）。
三、本件公訴人認被告涉犯竊盜犯行，係以被害人丁○○於警詢之陳訴、臺北縣警察
    局車輛失竊證明單、車輛竊盜、車牌失竊資料個案查詢報表及贓物認領保管收據
    各一紙，資為論據。訊據被告堅詞否認有何竊盜犯行，辯稱：上開機車是「阿榮
    」騎來的，被害人丁○○並沒有說車子是伊偷的等語。
四、經查：
  (一)本件被害人黃玉玲之上開機車係於八十八年十二月十四日下午二時三十分許，在
    臺北縣板橋市○○路○段九十三號前失竊，而被害人並不認識被告，此據被害人
    黃玉玲於警詢時陳述明確（見八十九年度偵字第一二三五號偵查卷第六頁反面）
    。觀諸被害人指述內容，僅敘及其發現所有機車遭竊之事實，並未積極指述係被
    告所竊。而臺北縣警察局車輛失竊證明單、車輛竊盜、車牌失竊資料個案查詢報
    表及贓物認領保管收據亦僅足證明上述贓物係黃玉玲失竊之物品，均無足直接證
    明上開物品係被告所竊取。蓋持有贓物，於吾人一般社會生活經驗上，可能之原
    因不止一端，故無從以行為人單純持有贓物之事實忖度該行為人取得贓物之來源
    ，縱行為人係以竊盜、搶奪、詐欺、拾得遺失物或故買、收受贓物等犯罪手段取
    得該贓物，所涉犯罪構成要件亦各不相同，於訴訟上當不能因行為人對其持有之
    贓物來源交待不清或無法於訴訟上確實舉證證明其係如何取得該贓物，而任意推
    定行為人之罪行。是單以被告持有騎用上述失竊機車之事實，尚不能證明被害人
    失竊之機車係被告行竊所得。
  (二)至被告所辯上開機車係綽號「阿榮」者騎來的乙節，雖始終無法提出綽號「阿榮
    」者之真實姓名、地址等年籍資料以供調查，然此被告辯解無法證明之消極事實
    ，實不能積極證明被告有本件竊盜犯行，尚難單以被告所辯此節無從查證，而遽
    以被告持用贓物之事實認定其竊盜犯行。
五、綜上所述，公訴人所舉認定被告涉犯竊盜罪嫌之證據，均未能積極證明被告確係
    竊取本案機車之行為人，自難單以被告之辯解無從查證，即於缺乏積極證據之情
    況下，遽令其負本件竊盜罪責。此外，復查無其他積極證據足資證明被告有公訴
    人所指之竊盜犯行，不能證明被告犯竊盜罪，依照前開說明，被告被訴竊盜罪嫌
    部分自應為無罪之諭知。至被告是否另涉收受贓物罪嫌，宜由檢察官另為適當之
    處理，附此敘明。
據上論斷，應依刑事訴訟法第二百九十九條第一項前段、第三百零一條第一項前段，
刑法第二條第一項前段、第一百八十五條之三、第四十七條、第四十一條第一項前段
，罰金罰鍰提高標準條例第二條，判決如主文。
本案經檢察官謝奇孟到庭執行職務
中　　　華　　　民　　　國　　九十三　　年　　　九　　　月　　　十　　　日
                                臺灣臺北地方法院刑事第八庭
                                    審判長法  官 吳淑惠
                                          法  官 孫曉青
                                          法  官 張筱琪
右正本證明與原本無異。
如不服本判決，應於判決送達後十日內，向本院提出上訴狀。
                                          書記官 林佳蘋
中　　　華　　　民　　　國　　九十三　　年　　　九　　　月　　 十三 　　日
中華民國刑法第一百八十五條之三
服用毒品、麻醉藥品、酒類或其他相類之物，不能安全駕駛動力交通工具
而駕駛者，處一年以下有期徒刑、拘役或三萬元以下罰金。
